【裁判字號】    99,上訴,1527
【裁判日期】    990722
【裁判案由】    誣告
【裁判全文】
臺灣高等法院刑事判決                99年度上訴字第1527號
上  訴  人
即  被  告  乙○○
上列上訴人因誣告案件，不服臺灣板橋地方法院98年度訴字第
2766號，中華民國99年3月24日第一審判決（起訴案號：臺灣板
橋地方法院檢察署97年度偵字第31455號），提起上訴，本院判
決如下：
    主  文
上訴駁回。
    事  實
一、乙○○於民國（下同）95年12月17日4時許，在臺北縣永和
    市○○街92號地下一樓，因細故與丁○○、甲○發生爭執，
    而遭丁○○、甲○毆傷，乙○○因而對丁○○、甲○提出傷
    害之告訴，由臺灣板橋地方法院檢察署檢察官分案偵辦，嗣
    雙方於96年11月15日達成和解，和解條件為丁○○、甲○應
    給付乙○○新臺幣（下同）5萬元，而乙○○應具狀撤回上
    開刑事告訴，雙方並書立一式四份之和解書，乙○○另出具
    刑事撤回告訴狀，而臺灣板橋地方法院檢察署承辦上開傷害
    案件之檢察官於收到上開刑事撤回告訴狀暨和解書一份後，
    於96年11月23日以96年度偵字第26570號對丁○○、甲○為
    不起訴處分確定。詎乙○○明知上情，竟意圖他人受刑事處
    分，於97年6月11日具狀向臺灣板橋地方法院檢察署對丁○○提出偽造文書之告訴，並指訴其並未在上開刑事撤回告訴
    狀上簽名蓋章等語，嗣經承辦檢察官將上開刑事撤回告訴狀
    及和解書正本送請內政部警政署刑事警察局鑑定，經比對結
    果確認上開刑事撤回告訴狀及和解書上乙○○簽名處之指紋
    共三枚與該局檔存之乙○○指紋卡之左姆指指紋相符，而查
    悉上情。
二、案經臺灣板橋地方法院檢察署檢察官自動檢舉偵查起訴。
    理  由
一、證據能力部分：
（一）按被告以外之人於偵查中向檢察官所為之陳述，除顯有不
      可信之情況者外，得為證據，刑事訴訟法第159條之1第2
      項定有明文。主張其為不可信積極存在之一方，自應就此
      欠缺可信性外部保障之情形負舉證責任（最高法院98年度
      台上字第2904號裁判要旨參照）。證人丁○○於偵查中之
      證述，業經具結，被告並未釋明上開證人偵查中之證述，
      有何欠缺可信性外部保障之情形，故上開證人偵查中證述
      ，認有證據能力。
（二）證人丁○○、庚○○於本院之證述，業經具結，並非被告
      以外之人審判外之陳述，自有證據能力。
（三）內政部警政署刑事警察局、法務部調查局之鑑定書，係該
      局於執行鑑定公務所出具之鑑定報告，依據刑事訴訟法第
      159條立法理由及同法第206條之規定，得為證據，且上開
      鑑定書與被告本案犯罪事實均有關聯性，是上開各該鑑定
      書除均有證據能力外，並經本院於審判期日提示並告其要
      旨供被告為答辯，是上開各該鑑定書係均經合法調查，自
      均得為裁判之依據。
（四）另本案認定事實所引用之其餘非供述證據，並無證據證明
      係公務員違背法定程序所取得，且本院審酌前揭陳述作成
      時之情況，並無違法取證之瑕疵，亦認以之作為證據為適
      當，自均得為證據。
二、訊據上訴人即被告乙○○固承認簽立上開和解書及對丁○○
    提出偽造文書告訴等事實，惟矢口否認有何誣告犯行，於原
    審辯稱伊當初只有簽和解書，伊沒有簽上開刑事撤回告訴狀
    ，該刑事撤回告訴狀上伊指印的部分，係遭人利用複印方式
    套印上去的云云；於本院辯稱：伊當初只有簽一式三份的和
    解書，並沒有簽刑事撤回告訴狀，且己○○是和解書的見證
    人，並沒有在刑事撤回狀上簽名蓋章云云。經查：
（一）被告前於96年間告訴丁○○、甲○傷害之案件，雙方於96
      年11月15日達成和解，並經被告具狀撤回告訴，而由臺灣
      板橋地方法院檢察署檢察官對丁○○、甲○二人以96年度
      偵字第26570號為不起訴處分確定之事實，業據本院調閱
      上開偵查案卷核閱屬實，並經證人丁○○於偵查中結證在
      卷（詳97年度偵字第31455號偵查卷第14、15頁），堪以
      認定。
（二）被告於97年6月11日具狀向臺灣板橋地方法院檢察署對丁○○提出偽造文書告訴，並指訴其並未在上開刑事撤回告
      訴狀上簽名蓋章一節，有被告提出之刑事告訴狀附於偵查
      卷可稽，復為被告所是認。
（三）上開刑事撤回告訴狀及和解書上被告簽名處之指印，經送
      請內政部警政署刑事警察局鑑定，比對結果確認上開刑事
      撤回告訴狀及和解書上被告簽名處之指紋共三枚與該局檔
      存之乙○○指紋卡之左姆指指紋相符，有內政部警政署刑
      事警察局97年8月20日刑紋字第0970118865號鑑驗書附於
      偵查卷可稽（見他字第4163號卷第13頁）。另就被告於原
      審審理時辯稱上開刑事撤回告訴狀上伊指印的部分，係遭
      人利用複印方式套印上去的，不是伊蓋的云云，經原審將
      上開刑事撤回告訴狀及和解書送請法務部調查局鑑驗，鑑
      定結果認上開刑事撤回告訴狀具狀人欄（即被告簽名處）
      二枚指紋及和解書上立和解書人欄乙方（即被告簽名處）
      二枚指紋，經檢查結果其圖紋特徵與手捺指紋樣本之特徵
      相符，上開指紋均係人手沾印泥直接捺印，並非仿照套印
      而成，此有該局99年1月20日調科貳字第09900010060號鑑
      定書在卷為可證（見原審卷第53-57頁），足認系爭刑事
      撤回告訴狀確係被告親自按捺指印所出具，被告前開所辯
      ，顯係卸飾之詞，不足採信。至被告聲請傳喚證人庚○○
      雖到庭證稱：伊在海產店只有看到乙○○簽和解書而已等
      語，惟查，本件系爭刑事撤回告訴狀被告簽名處之指紋為
      被告所捺印已如前述，而於96年11月15日被告確有簽立和
      解書，為被告所是認，是證人庚○○看到被告簽和解書自
      屬當然，惟得撤回告訴之人僅有身為被害人之告訴人始得
      為之，是撤回告訴狀當然僅有告訴人具名即可，而依和解
      書觀之，至少有簽立和解書之當事人甲○、丁○○、乙○○及見證人己○○4人在場，連同證人庚○○，是簽立當
      時人數眾多，且依和解書內容記載「特立和解書一式四份
      」，是證人在人數眾多，所簽核和解書多份之情形下，有
      無細看被告所簽內容，即有疑義，而經鑑定結果，系爭刑
      事撤回告訴狀乙○○簽名處確係被告親自按捺指印所出具
      ，已如前述，是證人庚○○之證述，尚難援引為有利於被
      告之認定，是被告另聲請傳喚證人丙○○、己○○、戊○○等人，欲證明其只有簽立和解書云云，依上開說明，核
      認已無必要。
（四）復查，依留存於96年度偵字第26570號偵查卷之和解書觀
      之，其內記載：「....三、乙方（按即被告）具狀撤回台
      灣板橋地方法院檢察署96年度偵字第26570號傷害案之告
      訴。....另壹份由乙方（按即被告）具狀撤回刑事告訴」
      等語，其內容與被告於原審所提其自行保管之和解書內容
      並無不同（見原審卷第59頁），足認被告與丁○○、甲○
      等人和解時，已同意具狀撤回刑事告訴。
（五）至被告聲請將其於原審所提出自行持有之和解書正本與刑
      事撤回告訴狀再送鑑定云云，惟查，前開內政部警政署刑
      事警察局之鑑驗書係以系爭刑事撤回告訴狀與被告留檔存
      於刑事警察局之指紋卡片作為比對，有該局鑑驗書後附被
      告指紋卡片影本在卷可稽（見97年度他字第4163號卷第14
      頁反面），是自無與其他人混淆誤為比對之虞；又刑事警
      察局係經承辦檢察官囑託鑑定，亦屬專業鑑定機關，其鑑
      定應屬可信，是被告聲請將其於原審所提出自行持有之和
      解書正本與刑事撤回告訴狀再送鑑定一節，亦認已無必要
      。
（六）按上訴人以自己所為之事實，反指為被告犯罪行為，顯非
      出於誤會或懷疑，自不能謂其不應負誣告罪責（最高法院
      47年台上字第160號裁判要旨參照），查被告明知前揭傷
      害案件已與丁○○達成和解，同意撤回對丁○○之刑事告
      訴，並出具上開刑事撤回告訴狀，竟具狀向臺灣板橋地方
      法院檢察署告訴丁○○偽造上開刑事撤回狀，依上開判例
      說明，自應負誣告之責。
（七）綜上，本件事證明確，被告犯行堪以認定。
三、核其所為，係犯刑法第169條第1項之誣告罪。
四、原審適用上開定，並審酌被告之素行、犯罪之目的、手段、
    所生危害暨犯罪後猶否認犯行，未能悔過等一切情狀，量處
    有期徒刑5月。認事用法核無違誤，量刑亦屬妥適，被告上
    訴否認犯罪，為無理由，應予駁回。
據上論斷，應依刑事訴訟法第368條，判決如主文。
本案經檢察官張秋雲到庭執行職務。
中    華    民    國    99    年    7     月    22    日
                  刑事第六庭審判長法  官  林明俊
                                  法  官  何信慶
                                  法  官  吳淑惠
以上正本證明與原本無異。
如不服本判決，應於收受送達後10日內向本院提出上訴書狀，其
未敘述上訴之理由者並得於提起上訴後10日內向本院補提理由書
（均須按他造當事人之人數附繕本）「切勿逕送上級法院」。
                                  書記官  陳雅加
中    華    民    國    99    年    7     月    28    日
附錄：本案論罪科刑法條全文
中華民國刑法第169條
（誣告罪）
意圖他人受刑事或懲戒處分，向該管公務員誣告者，處 7 年以
下有期徒刑。
意圖他人受刑事或懲戒處分，而偽造、變造證據，或使用偽造、
變造之證據者，亦同。

司法院資訊處製作；財團法人民間司法改革基金會備份。
